【裁判字號】    98,台上,5024
【裁判日期】    980903
【裁判案由】    偽造文書
【裁判全文】
最高法院刑事判決            九十八年度台上字第五０二四號
上  訴  人  甲○○
選任辯護人  周村來律師
            周元培律師
上列上訴人因偽造文書案件，不服台灣高等法院高雄分院中華民
國九十六年二月十六日第二審更審判決（九十五年度上更(一)字第
二五四號，起訴案號：台灣澎湖地方法院檢察署九十年度偵字第
二０號），提起上訴，本院判決如下：
    主  文
原判決撤銷，發回台灣高等法院高雄分院。
    理  由
本件原判決撤銷第一審諭知上訴人甲○○無罪之判決，改判依牽
連犯關係，從一重論處上訴人連續行使偽造私文書，足以生損害
於他人罪刑，固非無見。
惟查：(一)、原判決理由謂上訴人在申請金額新台幣（下同）二千
四百萬元之借款申請書上，虛偽記載申請金額「貳仟肆佰萬元正
」之內容，及利用不知情之成年人偽造告訴人「曾蘇英」之印
章，蓋用在如原判決附表二所示之借款申請書及借據上之連帶保
證人欄，並在如該附表二所示之借款申請書、借據上偽造「曾蘇
英」之署押，持向保證責任澎湖縣第二信用合作社（以下簡稱
澎湖二信）借款，使該信用合作社陷於錯誤，如數放款，足以生
損害於澎湖二信及曾蘇英（見原判決九頁）。然其事實欄對上
開偽造印文、署押及足生損害之情形，並未認定而為明確之記載
，其理由顯失其依據。(二)、原判決謂上訴人偽造借款申請書、借
據，持向澎湖二信借款，使該信用合作社陷於錯誤，如數放款，
牽連犯刑法第三百三十九條第一項之詐欺取財罪。然原判決既認
定其附表一編號三、二十至二十五所示上訴人之借款，均為借新
還舊，亦即上訴人新借之款，係用以償還原欠澎湖二信之借款。
則能否謂該些新借款，上訴人有詐取財物之不法所有意圖，而成
立該項詐取財物罪，不無研求餘地。(三)、證人蘇士基於偵查中證
稱：「曾蘇英用她的房子讓甲○○設定三千萬元抵押，並向二
信貸了二千四百萬元，我簽名時就知道是借了二千四百萬元，我
簽名時，曾蘇英的名字就簽在上面了，金額二千四百萬元也寫
在上面，並不是我先簽名字，然後再填上貸款金額」（見九十年
度偵字第二０號卷(一)二一四頁）；於第一審證稱：「（你要填載
二千四百萬元申請書的資料時，告訴人的簽名資料是否已經在上
面了？而且內容也已經填寫好了？）是的，我是在告訴人之後，
當時告訴人的資料已經填載在上面了」（見第一審卷九十七、九
十八頁）。上開證述如果無訛，為對上訴人有利之證據，原判決
未予採取，並未敘明其理由，自有判決不備理由之違誤。本院前
次發回時已予指明，乃原判決仍恝置不論，致瑕疵依然存在，尤
屬不當。以上或為上訴意旨所指摘，或為本院得依職權調查之事
項，應認原判決仍有撤銷發回之原因。至原判決不另諭知無罪部
分，基於審判不可分原則，應併發回。又上訴人犯罪在民國九十
六年四月二十四日以前，於更審判決時，應注意中華民國九十六
年罪犯減刑條例減刑規定之適用。
據上論結，應依刑事訴訟法第三百九十七條、第四百零一條，判
決如主文。
中    華    民    國  九十八  年    九    月    三    日
                      最高法院刑事第二庭
                          審判長法官  莊  登  照
                                法官  陳  世  淙
                                法官  徐  昌  錦
                                法官  許  錦  印
                                法官  林  立  華
      本件正本證明與原本無異
                                      書  記  官
中    華    民    國  九十八  年    九    月    七    日
                                                      K

司法院資訊處製作；財團法人民間司法改革基金會備份。
